【裁判字號】    95,交訴,36
【裁判日期】    951113
【裁判案由】    肇事遺棄罪等
【裁判全文】
臺灣桃園地方法院刑事判決              95年度交訴字第36號
公  訴  人  臺灣桃園地方法院檢察署檢察官
被      告  乙○○原名葉燕玲.
上列被告因肇事遺棄罪等案件，經檢察官提起公訴（94年度偵緝
字第858 號），本院判決如下：
    主  文
乙○○駕駛動力交通工具肇事，致人受傷而逃逸，處有期徒刑陸
月，如易科罰金，以參佰元折算壹日。
被訴竊盜及詐欺部分均公訴不受理。
    事  實
一、乙○○於民國（下同）94年4 月6 日上午11時20分許，駕駛
    車牌號碼3423-FK 號自用小客車，沿桃園縣大園鄉○○○○道
    路由北往南行駛，行經桃園縣大園鄉台15線南下車道37公里
    處時，因疏未注意車前狀況及兩車併行之間隔，於超車時，
    擦撞同行向行駛於前之甲○○所騎乘之車牌號碼MD2-457 號
    機車，致甲○○人車失控摔倒於地，造成甲○○受有右肩、
    臀部挫傷及左膝擦傷等傷害（涉犯過失傷害部分已經甲○○
    撤回告訴，業經檢察官另為不起訴處分）。詎乙○○明知自
    己車禍肇事，可能致對方受有傷害，雖曾短暫停車，但未下
    車察看或報警處理，亦未採取救護之必要措施，反而另行起
    意，駕車逃離現場。嗣經目擊民眾報警，為警循線查知上情
三、案經桃園縣警察局大園分局報請臺灣桃園地方法院檢察署檢
    察官偵查起訴。
    理  由
壹、有罪部分：
一、訊之被告乙○○固坦承於94年4 月6 日上午11時20分許，駕
    駛車牌號碼3423-FK 號自用小客車，行經桃園縣大園鄉台15
    線南下車道37公里時，有感覺車子遭碰撞，並有停車察看等
    事實，惟仍矢口否認有何肇事逃逸之事實，辯稱：案發當時
    伊車輛左邊有大卡車，後面也有卡車按喇叭，聲音很大，伊
    有感覺到車子有碰到東西，就將車子靠向路邊，讓卡車通過
    ，並左右察看，覺得沒有什麼異狀，才將車開走云云。經查
    ：
  (一)被告於上開時、地駕駛車牌號碼3423-FK 號自用小客車，於
    超車時未注意車前狀況及保持安全之併行間隔，不慎撞及同
    行向之證人甲○○所駛乘之機車，致證人甲○○人車倒地受
    傷之事實，已據證人甲○○於本院審理時證述屬實（本院卷
    第37頁之95年6 月26日審判筆錄），並有道路交通事故現場
    圖影本1 份、現場採證照片影本4 張、檢察官針對車牌號碼
    3423-FK 號自用小客車進行勘驗之勘驗筆錄暨照片1 份在卷
    可資佐證（94年偵字第10509 號卷第13至15、31頁）。又證
    人甲○○因遭被告駕車撞及而倒地受有右肩、臀部挫傷及左
    膝擦傷等情，亦有敏盛綜合醫院大園分院診斷證明書1 份（
    上開偵查卷第16頁）。是被告駕駛自用小客車肇事，致證人
    甲○○受傷之事實，應堪認定。
  (二)又證人甲○○於本院審理時具結證稱：案發時伊騎乘機車行
    駛道路白線外的路邊，然後有一部小客車從伊左後方過來，
    經過伊機車時，該小客車就擦撞到機車左後方，碰撞聲很大
    聲且造成機車往右邊傾倒，而該小客車駕駛在碰撞後繼續往
    前開了20公尺就停在路邊，這時伊剛好從地上爬起來看到小
    客車的駕駛將頭伸出車窗看伊，該駕駛是個女的，但該駕駛
    看到伊後就開車走了等語（本院卷第37頁之95年6 月26日審
    判筆錄）。核與證人即目擊車禍發生經過之林國雄於檢察官
    訊問時證稱：車禍當時伊正駕駛貨車，肇事小客車在伊前方
    行駛，被害人騎乘機車在伊右前方，不知何故被害人機車突
    然往前滑行，伊看到小客在肇事地點前50公尺處停下，所以
    認為是肇事車輛，就跟著該肇事小客車並行，看到該小客車
    的駕駛是女性，伊就記下車牌號碼提供給警方等語相符（上
    開偵查卷第26頁之94年6 月20日訊問筆錄）。從而，依據前
    開證人甲○○、林國雄之證述，甲○○所騎乘之機車確有遭
    被告開車擦撞，並發生相當大聲的碰撞聲，證人甲○○並因
    此往右邊傾倒，則在撞擊力道、碰撞聲響非小情形下，衡諸
    常情，被告自無不知肇事之理，再被告亦坦承於車禍發生當
    時感覺到車子有碰到東西，益證被告於車禍當時確有車子與
    他物發生碰撞之認識。更何況，證人甲○○亦明確證述車禍
    發生後，被告有自車內伸出頭來看證人甲○○等語，是被告
    既已知悉與證人甲○○所騎乘之機車發生車禍，即應認識到
    已有人受傷之可能，並應下車查看證人甲○○之情況，竟然
    不為而逕自駕車離去，顯然有肇事逃逸之故意。
  (三)綜上所述，被告以前揭情詞置辯，要屬事後卸責之詞，諉無
    可採，本件被告事發後已明知肇事致證人甲○○受傷，未即
    對證人甲○○採取救護或其他必要措施並報警處理即行駕車
    離去之事證明確，被告之肇事逃逸犯行堪以認定，應依法論
    罪科刑。
二、查被告行為後，刑法第41條第1 項業經立法院通過修正，於
    94 年2月2 日經總統公布修正，並自95年7 月1 日生效，其
    中易科罰金部分，新法刪除「因身體、教育、職業、家庭之
    關係或其他正當事由，執行顯有困難者」之要件，並將易科
    罰金之折算標準，由原配合罰金罰鍰提高標準條例第2 條（
    95 年7月1 日刪除生效）規定之銀元1 百元至銀元3 百元折
    算1 日，提高為新臺幣1 千元、2 千元或3 千元折算1 日，
    經綜合比較上開法律變更之情形，以95年7 月1 日修正生效
    前之規定對於被告較為有利，依據修正後刑法第2 條第1 項
    前段之規定，即應適用95年7 月1 日修正生效前之上開刑法
    規定，合先敘明。
三、核被告乙○○於駕駛自用小客車肇事致證人新許發受傷後，
    並未報警或請求救護，逕行離去現場之行為，係犯刑法第18
    5 條之4 肇事逃逸罪。爰審酌被告駕車肇事致人受傷，竟未
    協助救護而逕自離去現場，雖有造成證人甲○○救護遲延之
    危險，惟依證人甲○○所受傷勢情形觀察，損害非重，且被
    告已與證人甲○○達成和解，證人甲○○並撤回告訴人等情
    ，有撤回告訴狀1 紙在卷可按（94年偵緝字第858 號卷第47
    頁），及被告於犯罪之態度等一切情狀，量處如主文所示刑
    ，並依據修正前刑法第41條第1 項前段之規定諭知易科罰金
    之折算標準。
貳、公訴不受理部分：
一、公訴意旨另以：被告乙○○與被害人丙○○2 人為夫妻，竟
    意圖為自己不法之所有，於93年11月間某日，在其與被害人
    丙○○位於桃園縣桃園市○○街219 號住處內，竊取被害人
    丙○○置放在上址電腦桌抽屜內之中國信託商業銀行編號00
    00000000000000號之信用卡1 張，復基於以不正方法由自動
    付款設備取得他人之物之概括犯意，於同年12月5 日，至設
    於桃園縣桃園市○○路○ 段258 號之第一商業銀行北桃分行
    ，持上開信用卡，接續6 次以輸入密碼之方式預借現金。又
    承前概括之犯意，於同年12月5 日至7 日，至設於桃園縣桃
    園市○○路862 號之新竹國際商業銀行會稽分行，持上開信
    用卡，連續5 次以輸入密碼之方式預借現金，共計詐領新臺
    幣2 萬8,000 元，致被害人丙○○受有前述詐領金額及各筆
    預借現金所需支付之手續費，共計33,500元之損失。嗣被害
    人丙○○於93年12月31日收受中國信託銀行所寄之帳單始發
    覺，並報警循線查獲，因認被告乙○○上開行為涉犯刑法第
    320 條第1 項竊盜罪嫌、同法第339 條之2 之利用自動付款
    設備詐欺罪嫌。
二、按案件為告訴乃論之罪，未經告訴或其告訴經撤回者，應諭
    知不受理之判決，並得不經言詞辯論為之，刑事訴訟法第30
    3 條第3 款、第307 條定有明文。又按於配偶間，犯刑法第
    320 條第1 項竊盜罪及同法第339 條之2 利用自動付款設備
    詐欺罪者，均須告訴乃論，此觀之刑法第324 條第2 項及同
    法第343 條準用第324 條第2 項之規定即可明。經查：本案
    被告乙○○與被害人丙○○於被告為本案竊盜及利用自動付
    款設備詐欺犯行時係具有配偶關係，業據被害人丙○○於本
    院審理中陳明無訛（本院卷第33頁之95年6 月26日審判筆錄
    ），並有個人基本資料查詢結果1 紙在卷可按（94年偵字第
    5889號卷第53頁）。從而，被告所犯前開竊盜及利用自動付
    款設備詐欺罪，依前揭法律規定，均須告訴乃論，茲被害人
    丙○○僅對被告上揭竊盜犯行提出告訴，對於被告上揭利用
    自動付款設備詐欺罪則未提出告訴，迭據被害人丙○○於警
    詢及偵訊時陳明在卷（94年偵字第5889號卷第8 頁附94年2
    月26日警詢筆錄、第47頁之94年5 月30日訊問筆錄）。而被
    害人丙○○於本院審理時亦再次陳明：要撤回對被告的竊盜
    及利用自動付款設備詐欺之告訴（本院卷第104 頁之95年10
    月30日審判筆錄）。從而，本件利用自動付款設備詐欺犯行
    既未經告訴，而本件竊盜犯行又經被告撤回告訴，參以前揭
    說明，此部分應逕為不受理判決。
據上論斷，應依刑事訴訟法第303 條第3 款、第307 條、第299
條第1 項前段，刑法第2 條第1 項前段，刑法第185 條之4 ，行
為時刑法第41條第1 項前段，刪除前罰金罰鍰提高標準條例第2
條，判決如主文。
本案經檢察官何嘉仁到庭執行職務。
中    華    民    國    95    年    11    月    13    日
                  刑事第七庭  審判長法  官  江振義
                                    法  官  林惠霞
                                    法  官  劉為丕
上正本證明與原本無異。
如不服本判決，應於判決送達後10日內向本院提出上訴狀（應附
繕本），上訴於臺灣高等法院。
                                    書記官  顏美惠
中    華    民    國    95    年    11    月    14    日
附錄本案論罪科刑法條：
中華民國刑法第185條之4
（肇事遺棄罪）
駕駛動力交通工具肇事，致人死傷而逃逸者，處6 月以上5 年以
下有期徒刑。


司法院資訊處製作；財團法人民間司法改革基金會備份。
